【裁判字號】    91,訴,245
【裁判日期】    920227
【裁判案由】    強盜
【裁判全文】
臺灣花蓮地方法院刑事判決                          九十一年度訴字第二四五號
    公  訴  人  臺灣花蓮地方法院檢察署檢察官
    被      告  戊○○  男  五.
    指定辯護人  本院公設辯護人  甲○
右列被告因強盜案件，經檢察官提起公訴（九十一年度偵字第二○八九號），本院判
決如左：
    主  文
戊○○竊盜，累犯，處有期徒刑拾月。
    事  實
一、戊○○前有多次竊盜、賭博、強盜等犯罪前科，其中於民國八十二年間，因犯竊
    盜罪，經臺灣高等法院花蓮分院以八十二年度上易字第二九一號，判處有期徒刑
    一年六月確定，於八十六年十月十四日執行完畢，復於八十六年間因強盜案件，
    經本院以八十六年度訴字第四六五號判處有期徒刑四年六月，再經臺灣高等法院
    花蓮分院以八十七年度上訴字第七○號、最高法院以八十八年度台上字第四三三
    號分別駁回上訴而告確定，現仍於假釋付保護管束期間內，詎猶不知悔改，竟意
    圖為自己不法之所有，於九十一年九月八日下午六時許，騎乘車號ＨＥＨ─四四
    三號機車，前往花蓮縣壽豐鄉○○村○○路○段八四號志安宮，徒手竊取內有現
    金新台幣（下同）四千八百十元之功德箱一只，得手後，即將該功德箱放置於機
    車腳踏板上，正欲離去之際，適為志安宮負責清掃、看管人員丁○○發現並上前
    制止攔阻，戊○○見狀即騎乘機車加速自左方閃過丁○○後，逃離現場。迄同日
    下午六時三十分許，在花蓮縣壽豐鄉○○村○○路○段七六號前，戊○○因所騎
    乘之上開機車爆胎，為警方與民眾共同圍捕查獲。
二、案經花蓮縣警察局吉安分局報請台灣花蓮地方法院檢察署檢察官偵查起訴。
    理  由
一、訊據被告戊○○對其於前揭時、地竊取志安宮所有裝有現金四千八百十元之功德
    箱一只之事實供承不諱，核與證人丁○○證述情節相符，此外，復有現場暨贓物
    照片共八幀、贓證物品認領保管收據一紙在卷可資佐證，本件事證明確，被告竊
    盜犯行洵堪認定。
二、核被告被告所為，係犯刑法第三百二十條第一項之竊盜罪。公訴意旨雖認被告係
    犯刑法第三百二十九條準強盜罪，惟該條規定其基礎行為係竊盜或搶奪之行為人
    ，為防護贓物、脫免逮捕或湮滅罪證，而當場施以強暴脅迫，致使其行為之不法
    內涵與罪責程度，超越基礎行為之竊盜或搶奪，對此等行為，法律規定應適用強
    盜罪處斷。而所謂強暴，謂直接或間接對於人之身體施以暴力，壓制被害人之抗
    拒，或使被害人處於不能抗拒之狀態（最高法院八十二年台上字第三八四二號判
    決參照）。訊據本案被告堅決否認有何準強盜犯行，辯稱：伊竊得功德箱後，因
    見丁○○上前攔阻，一時緊張心急，為求儘快脫身，乃騎車向左方閃，並未故意
    去撞丁○○等語。經查，證人丁○○於本院審理時證稱：「我有看到被告拿了志
    安宮的功德箱，並用衣服蓋住，然後他把功德箱放在他機車的腳踏板上，所以我
    衝上前去，用我的雙手擋在被告機車的前方，我有告訴被告希望他把功德箱留下
    ，不要帶走，但是被告就加速往我的左邊轉過，我就拉住被告機車尾巴，所以我
    才跌倒，之後被告立即把機車扶正離去。」、「（你手有無碰到機車？）我手沒
    有碰到被告機車，我的手在擋的時候沒有受傷，但是被告騎車轉過我身邊時，被
    告的機車把手撞到我手的虎口。當初我是雙手略張開擋住，我只有左手虎口受傷
    （按此部分未據告訴），本來我是把手撐在我身體的前方，但是被告左轉彎的時
    候，我的手是往左方擋的，我是想抓住被告的機車，但是我沒有捉到被告的機車
    把手，結果我的手掌被被告所騎的機車手把撞到，被告車騎過之後我才抓到他機
    車的後方。」、「（當時被告行進方向如何？）當時被告他沒有直接要撞我。」
    等語，核與目擊證人乙○○到庭結證稱：「（當天有無看到被告的車撞到證人丁
    ○○？）被告的機車並沒有撞到證人丁○○，是被告加速要離去時，證人丁○○
    攔阻時才撞到證人丁○○的手。」等語相符，是被告於遭證人丁○○攔阻時，既
    非如公訴意旨所指係「騎車朝丁○○方向加速駛去，將丁○○左手撞傷」，反而
    刻意閃避立於車輛前之證人丁○○，顯見被告並無主動直接或間接施以強暴脅迫
    之行為，甚為明灼。準此，依上揭說明，被告所為應不構成刑法第三百二十九條
    之準強盜罪名，公訴意旨認應依準強盜罪處斷，尚有未洽，惟被告此部分竊盜之
    事實與起訴之基本事實相同，爰依法變更起訴法條，併予敘明。又被告前有如事
    實欄所載之犯罪前科與執行紀錄，此有台灣高等法院被告全國前案紀錄表存卷可
    按，其於刑之執行完畢後，五年內再犯本件有期徒刑以上之罪，為累犯，應依法
    加重其刑。爰審酌被告有多次犯罪前科，素行惡劣，出獄後仍不知省悟努力工作
    改過遷善，竟於假釋付保護管束期間，再度犯本案之竊盜罪，對社會秩序及民眾
    財產安全所生之危害非輕，並審酌其竊取財物價值多寡、犯罪後態度等一切情狀
    ，量處如主文所示之刑，以資懲儆。
據上論斷，應依刑事訴訟法第二百九十九條第一項前段、第三百條，刑法第三百二十
條第一項、第四十七條，罰金罰鍰提高標準條例第一條前段，判決如主文。
本案經檢察官丙○○到庭執行職務。
中      華      民      國    九十二    年      二      月    二十七    日
                                    台灣花蓮地方法院刑事庭
                                        法  官  陳  世  博
右正本證明與原本無異。
如不服本判決，應於判決送達後十日內向本院提出上訴狀( 應附繕本 )，上訴於
臺灣高等法院花蓮分院。
                                        書記官  游  意  婷
中      華      民      國    九十二    年              月              日


司法院資訊處製作；財團法人民間司法改革基金會備份。
